【裁判字號】    95,再易,17
【裁判日期】    950420
【裁判案由】    再審之訴
【裁判全文】
臺灣臺北地方法院民事判決              95年度再易字第17號
再 審 原告    臺北市政府交通局
法定代理人    甲○○
再 審 被告    乙○○
上列當事人間請求返還墊款事件，再審原告對於本院於中華民國
95年3月2日所為之94年度簡上字第346號確定判決提起再審之訴
，本院判決如下：
    主  文
再審之訴駁回。
再審訴訟費用由再審原告負擔。
    理  由
一、再審原告主張：
  (一)原確定判決有民事訴訟法第496條第1項第1款適用法規顯有
    錯誤之違法：
    按原確定判決係以再審原告與再審被告乙○○間請求返還墊
    款事件，前經本院以兩造間已於民國92年8月22日就喪葬費
    用部分以新臺幣（下同）15萬元達成和解，故再審被告依和
    解契約受領15萬元即非無法律上理由而受有利益為由，駁回
    再審原告之訴，惟兩造間並未就系爭車禍之賠償達成協議，
    故兩造協調記錄上僅達成協議由再審原告先行支付喪葬費用
    ，並註明「和解金額‧‧‧擇日再議」，足見兩造就和解契
    約必要之點即和解金額意思表示不一致，依民法第153條之
    規定，兩造間並未成立和解契約，故原確定判決顯係消極不
    適用民法第153條規定而影響裁判，依最高法院60年臺再字
    第170號判例意旨，自屬適用法規顯有錯誤。
  (二)原確定判決有民事訴訟法第436條之7規定「足以影響於裁
    判之重要證物，漏未審酌」之再審事由：
    依再審原告於原審程序中之94年9月23日提出之上訴狀內所
    檢具之公車處92年10月14日簽內之記載，擬以250萬元與死
    者家屬和解，而死者家屬係要求450萬元和解，可知兩造未
    達成和解，原判決漏未斟酌本件重要證物，而為不利於再審
    原告之判決，自有漏未斟酌重要證物之情事。
  (三)並聲明：1.原確定判決廢棄。2.前揭廢棄部分，再審被告應
    給付再審原告新臺幣15萬元，及自前審起訴狀副本送達再審
    被告翌日起至清償日止，按年息5％計算之利息。
二、按民事訴訟法第496條第1項第1款所謂適用法規顯有錯誤，
    係指原確定判決就其取捨證據所確定之事實適用法規有錯誤
    而言，不包括認定事實不當，亦不包括漏未斟酌證據及認定
    事實錯誤之情形在內，最高法院63年度台上字第880號、71
    年度台再字第210號判例足資參照。查本件再審原告雖主張
    原審判決就兩造於協調記錄上僅達成協議由再審原告先支付
    喪葬費用，並註明「‧‧‧和解金額‧‧‧擇日再議」等語
    ，足見兩造就和解契約必要之點即和解金額意思表示不一致
    ，是未成立和解契約等情，消極不用民法第153條，致影響
    判決結果，自屬適用法規顯有錯誤云云。惟按再審原告所主
    張上開適用法規顯有錯誤據之為再審理由，無非係指摘再審
    確定判決之認定事實錯誤（就兩造間於92年8月22日協調會
    進行時有無達成和解之情事）、取捨證據失當（解釋前述協
    調記錄文義與再審原告主觀之認知有別）而已，揆諸首揭判
    例意旨，即與民事訴訟法第496條第1項第1款之規定不符，
    是再審原告依此而提起本件再審訴訟，即屬無據。
三、按「對於簡易訴訟程序之第二審確定終局裁判，如就足影響
    於裁判之重要證物，漏未斟酌者，亦得提起再審之訴或聲請
    再審」民事訴訟法第436條之7定有明文。而所謂重要證物漏
    未斟酌者，係指前程序第二審言詞辯論終結前，已經存在並
    已為聲明之證據，而第二審並未認為不必要，竟忽略而未予
    調查，或雖調查而未就其調查之結果說明其取捨之理由，如
    已在確定判決理由中說明不為調查或取捨之理由，即屬已加
    斟酌，甚至該證物如不足以動搖原確定判決基礎，即均不得
    據為再審理由。經查：本件原確定判決係以兩造於92年8月
    22日共同參與之協調結果「公車處先行支付家屬喪葬費用15
    萬元整，『其餘和解金額』，由家屬劉泉江與其母商量後擇
    日再議。」，而認其性質即屬和解契約，故再審原告依該和
    解契約履行給付再審被告15萬元，而再審被告依和解契約受
    領該金額，即非無法律上之原因而受利益，並無不當得利之
    問題，而再審原告主張之證物（即原確定判決上訴理由狀所
    附原證二之簽文），無論其內所載內容為何，均不過僅屬台
    北市公車處內部人員之單方意見而已，自難認為其效力竟可
    取代上開兩造均參與之協調結論。遑論原於台北市公車處任
    職並曾參與前述協調經過之證人陳冠宇於前訴訟程序第一審
    時更已到場證實「‧‧‧我有明白跟對方強調，這筆金額要
    從最後和解金額裡扣除‧‧‧」等情清楚（本院台北簡易庭
    94 年度北簡字第391號第一審卷宗第48頁）。益證本院94年
    度簡上字第346號確定判決認為前述協調結論係屬和解契約
    乙節，其就事實之認定、證據之取捨，已有明確之評斷，則
    前開證據縱經斟酌亦不足以影響原確定判決之內容，並非漏
    未斟酌；更何況上開證據業經前審予以斟酌後，認事證已經
    明確，並不足以影響原判決之結果，乃不予採用，此有前揭
    確定判決可稽（見原確定判決第六項）。是執上說明，堪認
    再審原告所指摘之此部份再審理由，要難成立。
四、按再審之訴顯無再審理由者，法院得不經言詞辯論，逕以判
    決駁回。所謂顯無再審理由，係指針對再審原告所主張之再
    審原因，無須另經調查辯論，即可判定其不足以動搖原確定
    判決所為判斷結果而言。原確定判決既無再審原告指稱之各
    項再審事由如前所述，是再審原告執以提起本件再審之訴，
    顯無理由，爰依同法第502條第2項之規定，不經言詞辯論，
    逕以判決駁回。
五、據上論結，本件再審之訴為顯無理由，爰依民事訴訟法第50
    2 條第2項、第78條，判決如主文。
中    華    民    國    95    年    4    月    20    日
                     民事第二庭審判長法  官  鄭純惠
                                     法  官  蔡政哲
                                     法  官  蕭胤瑮
以上正本係照原本作成。
本判決不得上訴。
中    華    民    國    95    年    4    月    20    日
                                     書記官  黃慧怡


司法院資訊處製作；財團法人民間司法改革基金會備份。
